臺灣高等法院臺中分院刑事判決
111年度交上訴字第626號
上  訴  人  
即  被  告  陳志龍


選任辯護人  鄭弘明律師
上列上訴人即被告因過失致死案件，不服臺灣彰化地方法院110
年度交訴字第86號中華民國110年12月29日第一審判決（起訴案
號：臺灣彰化地方檢察署110年度偵字第6323號），提起上訴，
本院判決如下：
    主    文
原判決撤銷。
陳志龍犯過失致人於死罪，處有期徒刑拾月。緩刑肆年。
    犯罪事實
一、陳志龍於民國110年3月16日上午11時20分許，駕駛車牌號碼
    000-0000號之自小貨車，沿彰化縣鹿港鎮菜園路由南往北方
    向行駛，途經該路與民族路之無號誌交岔路口欲左轉時，本
    應注意車前狀況，並隨時採取必要之安全措施，且行經未劃
    設行人穿越道之無號誌交岔路口，遇有行人穿越道路時，無
    論有無交通指揮人員指揮或號誌指示，均應暫停讓行人先行
    通過，而依當時天候晴、日間自然光線、路面乾燥無缺陷、
    無障礙物且視距良好，客觀上並無不能注意之情事，竟疏未
    注意即貿然左轉，適行人陳麗華正沿著上開路口之西側，由
    北往南方向步行穿越民族路，亦疏未小心迅速穿越，陳志龍
    見狀煞避不及，其所駕駛車輛之左前車頭不慎撞擊陳麗華，
    陳麗華因而倒地並受有外傷性硬腦膜下出血及蜘蛛膜下腔出
    血合併嚴重腦挫傷及腦水腫等傷害，經送醫急救及治療後，
    延至同年月19日17時59分許傷重不治死亡。陳志龍於肇事後
    ，犯罪偵查機關未發覺前，主動向到場處理之警員陳明為肇
    事者並願接受裁判。
二、案經陳麗華之子女粘凱淇、粘靖苹告訴及臺灣彰化地方檢察
    署檢察官自動檢舉偵查起訴。
    理    由
一、證據能力之說明：
  ㈠按被告以外之人於審判外之言詞或書面陳述，除法律有規定
    者外，不得作為證據；又被告以外之人於審判外之陳述，雖
    不符合同法第159條之1至第159條之4規定，但經當事人於審
    判程序同意作為證據，法院審酌該言詞陳述或書面陳述作成
    時之情況，認為適當者，亦得為證據。當事人、代理人或辯
    護人於法院調查證據時，知有第159條第1項不得為證據之情
    形，而未於言詞辯論終結前聲明異議者，視為有前項之同意
    ，刑事訴訟法第159條第1項及第159條之5分別定有明文。核
    其立法意旨在於傳聞證據未經當事人之反對詰問予以核實，
    原則上先予排除。惟若當事人已放棄反對詰問權，於審判程
    序中表明同意該等傳聞證據可作為證據；或於言詞辯論終結
    前未聲明異議，基於尊重當事人對傳聞證據之處分權，及證
    據資料愈豐富，愈有助於真實發見之理念，且強化言詞辯論
    主義，使訴訟程序得以順暢進行，上開傳聞證據亦均具有證
    據能力。查檢察官、上訴人即被告陳志龍（下稱被告）、辯
    護人對本判決以下所引用被告以外之人於審判外之陳述均同
    意有證據能力（見本院卷第68頁），且審酌上開傳聞證據作
    成時，並無違法不當或證明力明顯過低之瑕疵，認為以之作
    為本案之證據亦屬適當，是上揭傳聞證據自具有證據能力。
  ㈡以下引用之其餘非供述證據，檢察官、被告於本院審理中，
    均未爭執證據能力，且本院審酌各該證據均非屬違法取得之
    證據，復經本院於審判期日就該等證據進行調查、辯論，是
    以依法均得作為證據使用。
二、認定犯罪事實所憑之證據及理由：
  ㈠上開犯罪事實，業據被告於偵訊、原審準備程序、審理及本
    院審理時均坦承不諱，核與證人即告訴人粘靖苹於警詢、偵
    訊之證述、粘凱淇於偵訊之證述大致相符，復有彰化縣警察
    局鹿港分局處理相驗案件初步調查報告暨報驗書、交通分隊
    110報案紀錄單、道路交通事故現場圖、道路交通事故調查
    報告表㈠、㈡-1、現場及車損照片8張、行車紀錄器錄影翻拍
    照片4張、彰化縣警察局道路交通事故當事人酒精測定紀錄
    表、道路交通事故肇事人自首情形紀錄表、車輛詳細資料報
    表、證號查詢汽車駕駛人、秀傳醫療財團法人彰濱秀傳紀念
    醫院法醫參考病歷摘要、臺灣臺中地方檢察署相驗筆錄、相
    驗屍體證明書、檢驗報告書、相驗照片、相驗屍體報告書等
    在卷可佐，足認被告上開任意性自白與事實相符，應堪可採
    。
  ㈡按汽車行駛時，駕駛人應注意車前狀況，並隨時採取必要之
    安全措施。汽車行近未劃設行人穿越道之交岔路口，遇有行
    人穿越道路時，應暫停讓行人先行通過，道路交通安全規則
    第94條第3項、第103條第3項分別定有明文。查被告為領有
    駕駛執照之人，自應知悉上述規定，且應依上開規定謹慎駕
    車以維行車安全及避免危險發生，依案發當時日間天氣晴、
    日間自然光線、柏油路面乾燥無缺陷、視距良好、無道路障
    礙物，並無不能注意之情事，竟疏未依上開規定注意車前狀
    況及禮讓行人通行。又經原審勘驗案發當時被告之行車紀錄
    器可知，案發前被告車輛直行，被害人陳麗華在案發十字路
    口左上角處，被害人先左右張望，隨後有1臺小貨車自對向
    車道駛來，被害人身影被該車擋住，隨後該小貨車與被告車
    輛交錯而過，被害人轉頭看向左方對面菜園路踏出1步，隨
    即轉頭看向右方菜園路踏出第2步，第3步被害人轉頭一下馬
    上又轉向自身右方菜園路方向（此次轉頭被害人有瞬間正臉
    面對鏡頭），被告車輛鏡頭在被害人第2步與第3步間時左轉
    ，被害人第4步開始即沒有轉頭看向被告來車處，第6步時被
    害人抵達雙黃線前端，第7步時被告車輛轉彎撞上被害人，
    上開歷時約10秒鐘之時間，有原審勘驗筆錄在卷可佐（見原
    審卷第69至70頁），是被害人於穿越案發路口前，有先確認
    左右來車始開始穿越馬路，而被告在看到被害人穿越馬路一
    直到撞上被害人為止，約有接近10秒鐘的反應時間，然被告
    因並未注意車前狀況，而直接撞上正在穿越馬路之被害人，
    則被告之行為具有過失責任自明。又本案經送交通部公路總
    局車輛行車事故鑑定覆議會覆議，覆議意見為：「陳志龍
    駕駛自用小貨車，行經未劃設行人穿越道之無號誌交岔路口
    左轉彎時，未注意車前狀況，且未暫停讓行人先行通過，為
    肇事主因。行人陳麗華，在未劃設行人穿越道之無號誌交
    岔路口穿越道路時，未小心迅速穿越，為肇事次因」，亦同
    此認定，有交通部公路總局110年9月27日路覆字第11001074
    43號函及車輛行車事故鑑定覆議會0000000案覆議意見書在
    卷可佐（見原審卷第43至47頁）。被害人陳麗華因本件車禍
    而死亡，是被告上開過失行為與被害人之前述死亡結果間，
    具有相當因果關係無訛。至依上開覆議意見書，被害人雖為
    肇事次因，惟僅為民事責任上之過失相抵問題，並不因而解
    免被告刑事過失之責任。綜上，本案事證明確，被告犯行堪
    以認定，應予依法論科。
三、論罪科刑之理由：
  ㈠核被告所為，係犯刑法第276條之過失致死罪。
  ㈡被告於肇事後留在現場等候員警到場處理，嗣於有偵查犯罪
    權限之員警知悉其為犯罪嫌疑人前，向現場處理道路交通事
    故之員警坦承肇事一情，此有彰化縣警察局道路交通事故肇
    事人自首情形紀錄表1紙在卷可佐（見相卷第47頁），其係
    對於未發覺之罪自首並接受裁判，依刑法第62條前段之規定
    ，減輕其刑。　　
  ㈢原審以被告所犯上述過失致死罪事證明確，予以論罪科刑，
    固非無見。然被告於本院審理期日前，業與告訴人粘凱淇、
    粘靖苹達成調解，與雇主長賀企業有限公司連帶給付告訴人
    新臺幣（下同）185萬元，並已支付完畢乙節，有調解筆錄
    、合作金庫銀行存款憑條、本院公務電話查詢紀錄表附卷可
    稽（見本院卷第73至75頁）。原審未及審酌被告業與告訴人
    達成調解，量刑因子已發生變動，被告上訴認原審量刑過重
    ，為有理由，自應由本院撤銷改判。
  ㈣爰審酌被告考領有駕駛執照，本應謹慎駕駛車輛且遵守道路
    交通安全規則等規範，以維護自身及他人行車安全，然竟因
    未注意車前狀況及未暫停讓行人先行穿越馬路之嚴重過失而
    不及閃避，致使被害人死亡，而有生命喪失而無法彌補之情
    狀，更造成告訴人2人及被害人之夫喪失至親之無法抹滅傷
    痛；被告犯後坦承犯行，並與告訴人2人達成調解，犯後態
    度尚稱良好，併考量本件事故發生，被害人亦為肇事次因，
    然被告因未注意車前狀況及未禮讓行人之過失，為肇事主因
    ，且過失程度遠高於被害人，暨審酌被告之教育程度、從業
    及家庭經濟生活狀況（見本院卷第70頁），兼衡告訴人表示
    不追究被告之刑事責任（見本院卷第74頁）等一切情狀，量
    處如主文所示之刑。
  ㈤被告前於84年間因賭博案件經法院判處有期徒刑4月確定，於
    84年7月8日易科罰金執行完畢，其後未曾再因故意犯罪受有
    期徒刑以上刑之宣告，有臺灣高等法院被告前案紀錄表在卷
    可參（見本院卷第33、34頁），其因一時失慮，致罹刑章，
    被告犯後已與告訴人業已達成調解，賠償告訴人185萬元，
    告訴人亦請求法院准為緩刑宣告（見本院卷第74頁），堪認
    被告確有彌補告訴人之意願，故信其經此偵審程序，應知所
    警惕，而無再犯之虞，本院認所宣告之刑以暫不執行為適當
    ，爰依刑法第74條第1項第2款規定諭知緩刑4年，以啟自新
    。
四、適用之法律：　　
    依刑事訴訟法第369條第1項前段、第364條、第299條第1項
    前段，判決如主文。　　
本案經檢察官蔡勝浩提起公訴，檢察官李芳瑜到庭執行職務。
中　　華　　民　　國　　111 　年　　5 　　月　　19　　日
            刑事第三庭    審判長法　官  楊  真  明
　　　　　　　　　　　　        法　官  李  明  鴻
　　　　　　　　　　　　　      法　官  楊  欣  怡
以上正本證明與原本無異。
如不服本判決應於收受送達後20日內向本院提出上訴書狀，其未
敘述上訴理由者，並得於提起上訴後20日內向本院補提理由書（
均須按他造當事人之人數附繕本）「切勿逕送上級法院」。因疫
情而遲誤不變期間，得向法院聲請回復原狀。

                                書記官  孫  銘  宏
　　　　　　　　　　　　　　　　
中　　華　　民　　國　　111 　年　　5 　　月　　19　　日
附錄論罪科刑法條：
中華民國刑法第276條
因過失致人於死者，處5年以下有期徒刑、拘役或50萬元以下罰
金。